【裁判字號】    95,台上,6848
【裁判日期】    951208
【裁判案由】    偽造文書
【裁判全文】
最高法院刑事判決            九十五年度台上字第六八四八號
上  訴  人  甲○○
上列上訴人因偽造文書案件，不服台灣高等法院台中分院中華民
國九十三年二月二十三日第二審判決（九十二年度上訴字第一八
七三號；起訴案號：台灣南投地方法院檢察署九十一年度偵字第
六一三號），提起上訴，本院判決如下：
    主  文
上訴駁回。
    理  由
按刑事訴訟法第三百七十七條規定：上訴於第三審法院，非以判
決違背法令為理由，不得為之。是提起第三審上訴，應以原判決
違背法令為理由，係屬法定要件；如上訴理由狀並未依據卷內訴
訟資料具體指摘原判決不適用何種法則或如何適用不當，或所指
摘原判決違法情事，顯與法律規定得為第三審上訴理由之違法情
形不相適合時，均應認其上訴為違背法律上之程式，予以駁回。
本件原判決認定上訴人甲○○有原判決事實欄所載之犯行，因而
撤銷第一審之無罪判決，改判論處上訴人共同連續行使偽造私文
書，足以生損害於他人罪刑，已敘述其所憑之證據及認定之理由
。對於上訴人於原審矢口否認有行使偽造文書之犯行，辯稱：伊
父親林木維生前，帳戶內之金錢，原即由伊處理，民國八十八年
十二月十二日林木維往生之翌日，因急需現金支付殯葬費用，伊
母林白敏乃將林木維之存摺及印章交付予伊，並當場告知全體繼
承人，由伊負責處理殯葬費用支付事宜，全體繼承人均表同意，
且商定由伊先將林木維帳戶內之金錢提領出來，乃持林木維之存
摺及印章，至南投縣草屯鎮農會（下稱草屯農會）及第一商業銀
行草屯分行（下稱一銀草屯分行）提款，伊並無行使偽造文書之
故意云云。如何為飾卸之詞，不足採取。已依憑證人林白敏、林
義雄、林玉雲、林玉霞、林木興在偵查中之證詞、被害人林義堯
之指訴、上訴人在偵查中之供述及法務部戶役政連線個人資料、
林木維繼承系統表、林木維草屯農會取款憑條、林木維一銀草屯
分行取款憑條、林義雄一銀草屯分行存款憑條、林白敏草屯農會
存摺、林義雄一銀草屯分行存摺，暨八十九年四月七日林白敏、
林義堯、林義雄、林玉麗、林玉雪、林玉雲、林玉霞與上訴人以
林木維繼承人名義一銀草屯分行領取款項申請書等證據資料，詳
加指駁。且依據被害人林義堯之指訴、林義雄在偵查中之證詞及
林木興在第一審之證言，說明林玉麗、林玉雲、林玉霞、林義雄
、林白敏於第一審暨林玉雪在第一審及原審，雖均證稱彼等事先
知情由林木維帳戶提款云云，然與事實不符，亦難採信。所為合
法之事實認定，俱有卷內證據資料足憑，從形式上觀察，原判決
並無違法之情形存在。上訴意旨略以：(一)林玉雪、林玉麗、林玉
雲、林玉霞、林義雄之證詞，縱認僅能認定事後同意，未能證明
有何事前同意之情形。原審未就當時事前有無同意及如何表示同
意詳予調查，採為判決之依據，自有應於審判期日調查之證據而
未予調查之違法。(二)檢察官僅以上訴人為起訴對象，原判決理由
逕認林白敏與上訴人屬共犯關係，並於主文記載「共同連續行使
偽造私文書」，顯有未受請求之事項予以判決之違法。(三)林木維
死亡後，因繼承而衍生之事項，絕非僅有八十八年十二月間之殯
葬費用，尚包括八十九年間陸續發生之定期存款解約及相關房地
產、現金等諸多問題。原判決未查上情，片面以各證人所稱之時
點不同，即認證詞不合，自有違背證據法則。再林玉雪等人所為
證詞，若謂偏頗上訴人，其等亦為林義堯之手足至親，同理，當
亦有偏頗林義堯之虞，豈有全部證詞皆與林義堯指訴不符之可能
？原判決採證，顯與經驗法則有違，且悖於事理，自有適用證據
法則不當之違法。(四)上訴人提領款項確實用以支付殯葬費用，即
可推定已得公同共有人之同意。原判決既認定上訴人領款用以支
付殯葬費用，竟論處上訴人行使偽造私文書罪刑，自有理由矛盾
之違法云云。按取捨證據及認定事實，乃事實審法院職權之行使
，其對證據證明力所為之判斷，苟係基於吾人日常生活之經驗，
而未違背客觀上應認為確實之定則，並已敘述其何以為此一判斷
之理由者，即不能指為違法。原判決經綜合全案證據資料，本於
事實審法院職權推理之作用，認定上訴人有與林白敏共同實施原
判決事實欄所載之犯行，已詳細說明其採證認事之理由。所為採
證及論斷，並無違背經驗法則或論理法則、證據調查未盡或未受
請求之事項予以判決等違法情形之存在。上訴意旨置原判決所為
之明白論斷於不顧，猶執已為原審指駁之陳詞爭辯，及對原審取
捨證據與自由判斷證據證明力之職權行使，徒以自己之說詞，指
摘原判決有上述之違法，自非適法之第三審上訴理由。再按刑法
上之偽造文書罪，以足生損害於公眾或他人為成立要件。而所謂
足生損害，係指他人有可受法律保護之利益，因此遭受損害或有
受損害之虞而言。又繼承人自繼承開始時，除民法另有規定外，
承受被繼承人財產上之一切權利義務，民法第一千一百四十八條
前段定有明文。上訴人固為林木維之女，然林木維自死亡時起，
已非法律上之權利主體，其財產均屬於遺產，上訴人逕以已死亡
之林木維名義，向草屯農會及一銀草屯分行提領款項並匯入林白
敏、林義雄帳戶，自足生損害於草屯農會、一銀草屯分行及林木
維之其他繼承人。原判決理由一(四)僅略謂上訴人行使偽造私文書
行為，足以生損害於上訴人及林白敏以外之其他繼承人暨上揭金
融機關對於客戶存款管理之正確性等語，未詳敘其論述基礎，雖
稍嫌未洽，然顯然於判決本旨無影響，自不得據為上訴第三審之
合法理由。至其餘上訴意旨所執各詞，原判決或已在理由中論斷
綦詳，並無上訴意旨所指之違法情形；或係以自己主觀之說詞，
就與犯罪構成要件無涉之枝節，漫為單純之事實上爭辯，亦難認
係適法之第三審上訴理由。衡以上述之說明，應認其上訴違背法
律上之程式，予以駁回。
據上論結，應依刑事訴訟法第三百九十五條前段，判決如主文。
中    華    民    國  九十五  年   十二   月    八    日
                      最高法院刑事第十庭
                          審判長法官  洪  清  江
                                法官  石  木  欽
                                法官  李  伯  道
                                法官  林  勤  純
                                法官  陳  晴  教
      本件正本證明與原本無異
                                      書  記  官
中    華    民    國  九十五  年   十二   月   十五   日
                                                   Ｒ


司法院資訊處製作；財團法人民間司法改革基金會備份。
